臺灣新竹地方法院民事小額判決
110年度竹北小字第427號
原      告  泰安產物保險股份有限公司

法定代理人  李松季  


訴訟代理人  林啟仁  
被      告  蘇○○  
法定代理人  蘇○○  
上列當事人間損害賠償事件，本院於民國110年8月27日辯論終結
，判決如下：
    主     文
被告應給付原告新臺幣壹萬壹仟陸佰陸拾壹元，及自民國一一○
年八月二十日起至清償日止，按週年利率百分之五計算之利息。
原告其餘之訴駁回。
訴訟費用新臺幣壹仟元，由被告負擔新臺幣伍佰陸拾元，餘由原
告負擔。
本判決第一項得假執行。
    事實及理由
壹、程序方面：
    本件被告經合法通知，未於言詞辯論期日到場，核無民事訴
    訟法第386條各款所列情形，爰依原告之聲請，由其一造辯
    論而為判決。
貳、實體方面：
一、原告主張：被告於民國109年10月1日下午2時50分許駕駛車
    牌號碼000-0000號普通重型機車，行經新竹縣○○市○○路000
    號時，因未注意車前狀況及變換車道不慎，撞擊原告承保訴
    外人康○○所有、楊昇峯駕駛之車牌號碼000-0000號自用小客
    車(下稱系爭車輛)，致系爭車輛受損。又原告業依保險契約
    理賠保戶車損必要修復費用計新臺幣(下同)20,859元(含工
    資8,239元、拖吊費2,400元、零件費用10,220元)，並依保
    險法第53條規定取得代位求償權。爰依民法第184條第1項、
    第191條之2前段之規定提起本件訴訟，並聲明：被告應給付
    原告20,859元，及自起訴狀繕本送達翌日起至清償日止，按
    年息百分之5計算之利息。
二、被告經合法通知，未於言詞辯論期日到場，亦未提出書狀作
    何聲明或陳述。
三、本院之判斷：
(一)原告主張其承保之系爭車輛，因被告駕駛不慎碰撞而受損害
    ，原告業已給付被保險人系爭車輛之修復費用及拖吊費用合
    計20,859元等情，已據原告提出行車執照、保險卡、系爭車
    輛駕駛楊昇峯之駕駛執照、新竹縣政府警察局竹北分局警備
    隊道路交事故當事人登記聯單、估價單、桃苗汽車服務明細
    表、電子發票證明聯、收銀機統一發票、快速公路小型車拖
    救服務契約三聯單、系爭車輛受損照片等為憑(見本院卷第1
    1頁至第31頁)，並經本院依職權向新竹縣政府警察局竹北分
    局函調本件事故之道路交通事故談話紀錄表、道路交通事故
    現場圖、道路交通事故初步分析研判表、道路交通事故調查
    報告表㈠㈡、行車紀錄器光碟及道路交通事故黏貼紀錄等查閱
    無訛(見本院卷第39頁至第50頁、第61頁至第66頁)，核與原
    告主張之上開事實相符。而被告經本院合法通知迄未到場爭
    執，亦未提出書狀作何有利於己之聲明或陳述，以供本院審
    酌，本院依調查證據之結果及斟酌全辯論意旨，堪認原告之
    主張為真實。
(二)按變換車道時，應讓直行車先行，並注意安全距離；汽車行
    駛時，駕駛人應注意車前狀況及兩車並行之間隔，並隨時採
    取必要之安全措施，不得在道路上蛇行，或以其他危險方式
    駕車，道路交通安全規則第98條第1項第6款、第94條第3項
    分別定有明文。經查，本件事故發生時為天候晴、日間自然
    光線、柏油路面乾燥、無缺陷、無障礙物、視距良好等情，
    有道路交通事故調查表㈠在卷可稽(見本院卷第47頁)，足見
    依車禍發生時現場狀況及客觀條件，被告並無不能注意之情
    事。又被告於警詢時就肇事經過陳稱：我當時駕駛(000-000
    0)沿中華路北往南外車道行駛而後發現中間車道有大貨車變
    換車道至外車道，我就從外車道變換中間車道後，才發現前
    方中間車道有汽車停等，反應不及而發生碰撞；不清楚危險
    距離、無法反應，車速約40-50公里左右；第一次撞擊部位
    為左側車身、左側車身磨損等語。系爭車輛之駕駛即訴外人
    楊昇峯於警詢時陳述：我當時駕駛(000-0000)沿中華路北往
    南中間車道停等紅燈時遭後車追撞；未發現危險距離、無法
    反應、車速約0公里左右；第一次撞擊部位為右後車尾、右
    後車尾及右後車輪受損等情，有道路交通事故談話紀錄表2
    份附卷可稽(見本院卷第41頁至第42頁)，是由上情可知，被
    告騎乘之普通重型機車當時自外側車道欲切換至中間車道時
    ，顯未注意同向左前方中間車道停等紅燈之系爭車輛，因而
    碰撞系爭車輛右後車尾，致生本件車禍事故。準此，被告當
    時騎乘普通重型機車時有變換車道未注意車前狀況及未注意
    安全距離之過失，且其過失行為與系爭車輛之損害結果間具
    有相當因果關係，是被告就本件肇事應負過失侵權行為責任
    ，洵堪認定。
(三)再按因故意或過失不法侵害他人之權利者，負損害賠償責任
    ；又汽車、機車或其他非依軌道行駛之動力車輛，在使用中
    加損害於他人者，駕駛人應賠償因此所生之損害；不法毀損
    他人之物者，被害人得請求賠償其物因毀損所減少之價值，
    民法第184條第1項前段、第191條之2、第196條分別定有明
    文。又物被毀損時，被害人除得依據民法第196條請求賠償
    外，並不排除民法第213條至第215條之適用，依民法第196
    條請求賠償物被毀損所減少之價額，得以修復費用為估定之
    標準，但以必要者為限(例如：修理材料以新品換舊品，應
    予折舊)，亦有最高法院77年度第9次民事庭會議決議、同院
    73年度台上字第1574號判決可資參照。經查，被告因前開過
    失肇致本件事故，並致原告所承保之系爭車輛受有損害等情
    ，已如前述，被告自應就原告所承保車輛之損害負賠償責任
    。本件原告所承保之系爭車輛因本件車禍受損，計支付工資
    8,239元、拖吊費2,400元、零件費用10,220元，共計20,859
    元等情，業經原告提出估價單、桃苗汽車服務明細表、電子
    發票證明聯、收銀機統一發票、快速公路小型車拖救服務契
    約三聯單等為證(見本院卷第17頁至第27頁)，經核上開估價
    單所列各修復項目與前開汽車受損之情形相符，而其中系爭
    車輛之右後輪輪胎於本件事故發生後呈現洩氣、變形狀態，
    堪認均係屬修復系爭車輛所必要，而各項費用亦尚稱合理，
    則原告此部分主張即堪採信。又系爭車輛係於104年1月出廠
    ，有行車執照在卷足憑(見本院卷第11頁)，至本件肇事發生
    時(即109年10月1日)，已逾5年之使用期間，揆之前揭說明
    ，以新品換舊品而更換之零件，自應予以折舊，而依營利事
    業所得稅結算申報查核準則第95條第8項規定「依固定資產
    提列折舊採用定率遞減法者，以1年為計算單位，其使用期
    間未滿1年者，按實際使用之月數相當於全年之比例計算之
    ，不滿1月者，以月計」，復依行政院台(86)財字第52053號
    公布之固定資產耐用年數表及固定資產折舊率表，採定率遞
    減法計算其折舊，即自用小客車耐用年數為5年，每年折舊
    率千分之369，但其最後1年之折舊額，加歷年折舊累計額，
    其總和不得超過該資產成本額之10分之9，經核系爭車輛使
    用年數已逾5年，故以5年計，而其應予折舊之修車零件費用
    為9,198元，是扣除折舊金額後，被告所應賠償之零件部分
    費用為1,022元(計算方式詳附表所示)。另關於工資8,239元
    、拖吊費2,400元部分無折舊之問題，且該部分之支出係屬
    修復系爭車輛所必要之費用，準此，合計系爭車輛因本件車
    禍毀損而減少之價額共計為11,661元(計算式：1,022＋8,239
    ＋2,400)。
(四)又按，被保險人因保險人應負保險責任之損失發生，而對於
    第三人有損失賠償請求權者，保險人得於給付賠償金額後，
    代位行使被保險人對於第三人之請求權，保險法第53條第1
    項亦定有明文；而此項法定代位權之行使，有債權移轉之效
    果，故於保險人給付賠償金額後，被保險人對於第三人請求
    權即移轉於保險人(最高法院69年度台上字第923號判例意旨
    參照)。查原告業已依保險契約之約定賠付系爭車輛之修復
    費用等情，有保險卡及電子發票證明聯、收銀機統一發票等
    在卷可考(見本院卷第11頁、第21至25頁)，參諸前開說明，
    其自得代位被保險人行使對被告之損害賠償請求權。惟按損
    害賠償只應填補被害人實際損害，保險人代位被害人請求損
    害賠償時，依保險法第53條第1項規定，如其損害額超過或
    等於保險人已給付之賠償金額，固得就其賠償之範圍，代位
    請求賠償，如其損害額小於保險已給付之賠償金額，則保險
    人所得代位請求者，應僅以該損害額為限，此觀最高法院65
    年度台上字第2908號判例意旨亦明。查原告固依其與被保險
    人間之保險契約之約定，賠付被保險人車體損失險金額20,8
    59元，然本件被保險人所得請求之損害賠償既為11,661元等
    情，已如前述，則參前揭說明，原告所得代位被保險人之損
    害賠償額即應以11,661元為限，逾此部分之請求，為無理由
    。
(五)綜上，原告依保險代位及侵權行為損害賠償之法律關係，訴
    請被告給付11,661元及自起訴狀繕本送達之翌日(即110年8
    月20日。起訴狀繕本於110年8月9日寄存送達，加計10日發
    生送達效力；見本院卷第51頁)起至清償日止，按週年利率5
    %計算之利息，即無不合，應予准許；逾上開範圍之請求，
    則屬無據，應予駁回。
四、本件係為被告部分敗訴之小額訴訟判決，就被告敗訴部分應
    依職權宣告假執行，並於判決時確定兩造應負擔之訴訟費用
    額如主文第3項所示。
五、據上論結，原告之訴為一部有理由、一部無理由，依民事訴
    訟法第436條之23、第436條第2項、第385條第1項前段、第7
    9條、第436條之19第1項、第436條之20，判決如主文。
中    華    民    國   110    年    9    月    11    日
                  竹北簡易庭  法  官  李宇璿
以上正本係照原本作成。　　　　　　　　　  
如對本判決上訴，非以其違背法令為理由，不得為之，且須於判
決送達後20日內向本院提出上訴狀
中　　華　　民　　國　　110 　年　　9 　　月　　13　　日
                               書記官  王恬如
附表
-----
折舊時間           金額
第1年折舊值        10,220×0.369=3,771
第1年折舊後價值    10,220-3,771=6,449
第2年折舊值        6,449×0.369=2,380
第2年折舊後價值    6,449-2,380=4,069
第3年折舊值        4,069×0.369=1,501
第3年折舊後價值    4,069-1,501=2,568
第4年折舊值        2,568×0.369=948
第4年折舊後價值    2,568-948=1,620
第5年折舊值        1,620×0.369=598
第5年折舊後價值    1,620-598=1,022